臺灣臺北地方法院民事判決　　　　　　 94年度重訴字第340號
原　　　告　乙○○
　　　　　　丙○○
　　　　　　甲○○
共　　　同
訴訟代理人　崔百慶律師
複代理人　　王柏棠律師
被　　　告　劉全福即祭祀公業劉肇蓮管理人
　　　　　　劉新買即祭祀公業劉肇蓮管理人
共　　　同
訴訟代理人　劉錦隆律師
上列當事人間請求不動產所有權移轉登記事件，本院於中華民國
94年3月30日言詞辯論終結，判決如下：
    主      文
被告應將如附表所示之土地所有權應有部分十分之五移轉登記予
原告乙○○、十分之三移轉登記予原告丙○○、十分之二移轉登
記予原告甲○○。
訴訟費用由被告負擔。
    事實及理由
一、原告起訴主張：附表所示之土地為祭祀公業劉肇蓮（下稱本
    件祭祀公業）所有，被告劉全福、劉新買則為本件祭祀公業
    之管理人，民國89年10月29日本件祭祀公業召開第5屆第1次
    派下員聯合大會，決議以公開招標方式出售系爭土地，授權
    管理委員會全權出售，經管理委員會於94年2月21日公開標
    售，由原告以新台幣（下同）481,680,000元得標，雙方並
    訂有土地買賣契約書，原告已支付第1期款50,000,000元，
    惟迄今已超過買賣契約第4條第1項所規定被告應交付辦理所
    有權移轉登記有關證件之7日期限，被告仍未交付上開文件
    給原告辦理過戶手續。原告爰依民法第348條規定，請求被
    告將系爭土地所有權移轉登記予原告。並聲明：如主文第1
    項所示。
二、被告則以：不否認附表所示之土地確經本件祭祀公業第5屆
    第1次派下員大會依管理規約第31條規定，無異議通過授權
    管理委員會以公開招標方式予以出售，嗣於94年2月3日之第
    5屆第23次管理委員會聯合聯席會議辦理公開招標，而於94
    年2月21日公開標售時，由原告以481,680,000元得標，兩造
    並訂有系爭不動產買賣契約書。但因我國人民觀念保守，通
    常不願輕易將印鑑證明交付他人，致被告迄今無法提出上開
    出席派下員大會之615名派下員之印鑑證明給原告向地政事
    務所辦理所有權移轉登記申請，故本件係因不可歸責於被告
    之事由，致無法辦理所有權移轉登記，應可類推適用民法第
    225條第1項規定，免被告給付義務。縱被告仍有給付義務，
    原告逕以訴訟請求被告移轉所有權，亦應由其負擔訴訟費用
    等語資為抗辯。並聲明：原告之訴駁回。
三、查，附表所示之土地為本件祭祀公業所有，被告劉全福、劉
    新買則為本件祭祀公業之管理人，89年10月29日本件祭祀公
    業召開第5屆第1次派下員聯合大會，決議以公開招標方式出
    售系爭土地，授權管理委員會全權出售，經管理委員會於94
    年2月21日公開標售，由原告以481,680,000元得標，雙方並
    訂有土地買賣契約書，原告已支付第1期款50,000,000元，
    惟迄今已超過買賣契約第4條第1項所規定被告應交付辦理所
    有權移轉登記有關證件之7日期限，被告仍未交付上開文件
    給原告辦理過戶手續，又依據土地買賣契約書第5條所載，
    產權登記名義人為原告乙○○、丙○○、甲○○，其應有部
    分依序為5/10、3/10、2/10等情，業據原告提出土地登記謄
    本、土地買賣契約書影本及被告提出台北縣新店市公所函、
    本公業管理規約、本公業第5屆第1次派下員大會會議紀錄及
    本公業第5屆管理委員會第23次聯席會議紀錄、剪報及投標
    書等件為證，且為兩造所不爭執，堪信為真實。
四、按因不可歸責於債務人之事由，致給付不能者，債務人免給
    付義務。民法第225條第1項定有明文。然按，所謂不能之概
    念，應依社會通常觀念認定之，凡依社會通常觀念，得強制
    債務人實現債務本旨者，即非不能給付。被告辯稱因其派下
    員不願將交出印鑑證明，致其迄今無法提出該印鑑證明給原
    告向地政事務所辦理所有權移轉登記申請，故本件係因不可
    歸責於被告之事由而給付不能云云。然查，被告所稱其派下
    員不願交出印鑑證明，係因派下員觀念保守致不願意將印鑑
    證明交付他人，使被告迄今無法取得派下員之印鑑證明，然
    本件祭祀公業既經決議將附表所示土地公開標售，自負有取
    得其派下員出具印鑑證明使買受人得辦理附表所示土地移轉
    登記之義務，倘本件祭祀公業之派下員對於交付印鑑證明予
    他人是否影響其本身權益有所疑慮時，被告自應就此部分盡
    說服之能事，於取得派下員之印鑑證明後，將附表所示之土
    地移轉登記予原告，然被告僅以前開事由拒不辦理。而被告
    所負將不動產移轉登記之義務，並非無法強制執行已滿足債
    務人實現債務本旨，被告辯稱本件有給付不能之情事，顯屬
    無據，自不足採。
五、因本案事證已臻明確，兩造其餘主張陳述及所提之證據，經
    本院斟酌後，認與判決結果不生影響，均毋庸再予論述，附
    此敘明。
六、末按，訴訟費用由敗訴之當事人負擔。又被告對於原告關於
    訴訟標的之主張逕行認諾，並能證明其無庸起訴者，訴訟費
    用由原告負擔。民事訴訟法第78條、第80條定有明文。被告
    復辯稱，原告逕以訴訟請求被告移轉所有權，自應由原告負
    擔訴訟費用云云。然查，本件被告並未就原告關於訴訟標的
    之主張逕為認諾，且原告倘未取得本件勝訴判決，將無法逕
    行請求地政機關辦理附表所示土地之移轉登記，被告既未能
    證明原告無庸提起本件訴訟，自仍應由敗訴之被告依據民事
    訴訟法第78條規定，負擔本件訴訟費用。
中　　華　　民　　國　　94　　年　　4 　　月　　13　　日
                  民事第四庭    法　官　黃柄縉
以上正本係照原本作成
如對本判決上訴，須於判決送達後20日內向本院提出上訴狀
中　　華　　民　　國　　94　　年　　4 　　月　　13　　日
                    　　　　　　書記官　楊湘雯
